臺灣臺北地方法院民事判決　　　　　　 95年度簡上字第650號
上　訴　人
即被上訴人　厚生化學工業股份有限公司
法定代理人　乙○○
訴訟代理人　張躍騰律師
　　　　　　陳澤榮律師
複代理人　　顏維助律師
被上訴人
即上訴人　　甲○○
訴訟代理人　李詩皓律師
上列當事人間請求給付租金等事件，兩造對於中華民國95年10月
13 日臺灣臺北地方法院新店簡易庭94年度店簡字第1982號第一
審判決各自提起上訴，本院於96年5月28日言詞辯論終結，判決
如下：
    主  文
兩造上訴及上訴人厚生化學工業股份有限公司擴張暨追加之訴均
駁回。
第二審訴訟費用由兩造各自負擔，擴張及追加之訴訴訟費用由上
訴人厚生化學工業股份有限公司負擔。
    事  實
甲、程序方面：
  (一)上訴人厚生化學工業股份有限公司（下稱上訴人）於原審請
    求被上訴人甲○○給付新台幣（下同）102, 627元，及自附
    表1所示日期起算至清償日止，按週年利率5％計算之利息，
    嗣於本審中變更請求被上訴人給付111,178元，及自94年10
    月18日起至清償日止，按週年利率5％計算之利息，核屬擴
    張應受判決事項之聲明，依民事訴訟法第446條第1項但書、
    第255條第1項但書第3款之規定，應予准許。
  (二)上訴人於原審主張被上訴人應返還開辦費所購買之物品，而
    依民法第535條、第541條第1項之規定請求被上訴人負216,1
    77元之損害賠償，嗣於本審中追加依民法第767條、第214條
    之規定請求賠償，核屬請求之基礎事實同一，依民事訴訟法
    第446條第1項但書、第255條第1項但書第2款之規定，亦應
    准許。
乙、本訴部分：
一、上訴人厚生化學工業股份有限公司部分：
  (一)上訴人起訴主張：
  1.兩造間訂有「停車場委託經營管理契約書」（下稱系爭契約
    ），約定就上訴人所有之座落於台北縣板橋市○○路○段277
    號、279號香丘停車場委託交由被上訴人經營管理。系爭契
    約約定被上訴人就上訴人所有之座落於台北縣板橋市○○路
    ○段277號、279號香丘停車場（下稱系爭停車場）進行經營
    管理，亦即上訴人委託被上訴人處理停車場經營管理事務，
    由被上訴人按月給付上訴人權利金，而對外經營停車場之收
    入，則由被上訴人收取並自負盈虧，故兩造間所訂契約書，
    依民法第528條規定，核屬委任契約，被上訴人就該停車場
    負經營之責。退萬步言，系爭契約縱非委任契約，亦屬委任
    與租賃之混合契約，本件既屬混合契約，則契約存續端視
    當事人間約定，此種約定包括明示與默示意思表示，是以於
    91年9月4日契約期間屆至後，雙方既合意繼續讓被上訴人經
    營管理至92年12月，被上訴人即應依原契約支付經營管理費
    ，惟被上訴人自90年10月至92年12月，每月短付20,000元經
    營管理費，合計共短付540,000元經營管理費。此外，被上
    訴人要求上訴人，以每月扣抵20,000元之方式，負擔485,79
    4元開辦費，並自90年10月起至92年9月止按月扣抵20,000元
    ，92年10月則扣抵5,794元，則被上訴人尚應給付54,206元
    管理費予上訴人，合計被上訴人共積欠上訴人管理費594,20
    6元。94年10月17日，被上訴人償還上訴人568,000元，其中
    84,972元抵扣利息，480,000元清償積欠之經營管理費，尚
    餘3,028元，再抵充被上訴人尚欠92年10月管理費34, 206
    元後，被上訴人尚欠92年10月管理費31,178元、92年11月、
    12月管理費80,000元，被上訴人尚積欠上訴人111,178元管
    理費。
  2.按受任人處理委任事務，應依委任人之指示，並與處理自己
    事務為同一之注意，其受有報酬者，應以善良管理人之注意
    為之。受任人因處理委任事務，所收取之金錢、物品及孳息
    ，應交付於委任人，民法第535條、第541條第1項分別著有
    明文。被上訴人雖曾要求上訴人負擔開辦費用，然被上訴人
    使用該開辦費用所購買之物品，在委任事務終了或委任關係
    終止時，即應返還予上訴人。今被上訴人在92年12月終止經
    營管理契約後，一直未返還相關物品予上訴人，被上訴人自
    應依債務不履行之規定，對上訴人負損害賠償責任。上訴人
    僅就被上訴人提出之開辦費明細，扣除已收受或消耗品，計
    算被上訴人尚未返還物品金額為216,177元，為此向被上訴
    人請求216,177元損害賠償。
  3.依系爭契約第5條規定：「乙方（即被上訴人）若違反本約
    之任何規定，甲方（即上訴人）得隨時終止合約，請求損害
    賠償。並請求五十萬元之違約金。」；「受任人因處理委任
    事務有過失，或因逾越權限之行為所生之損害，對於委任人
    應負賠償責任。」「當事人之任何一方，得隨時終止委任契
    約。」，民法第544條、第549條第1項分別定有明文。因被
    上訴人始終未依約每月給付足額經營管理費，上訴人雖屢次
    要求被上訴人補足短付之金額，但被上訴人置之不理。上訴
    人為免損失一再擴大，遂發函要求被上訴人補足短付之委託
    經營管理費用，未獲被上訴人善意回應之情況下，不得不終
    止雙方委任契約，以維自身權益，故上訴人已於92年12月底
    終止系爭契約。上訴人長久短付經營管理費用，嚴重違反委
    任義務，造成被上訴人受有收益短少之損害，故依據雙方契
    約書第5條、民法第544條及第549條第1項之規定，向上訴人
    請求500,000元之違約金。
  4.上訴人為此請求：(1)被上訴人應給付上訴人102,627元，及
    自附表1所示日期起算至清償日止，按週年利率5％計算之利
    息，(2)被上訴人應給付上訴人716,177元，及自支付命令送
    達日翌日起至清償日止，按週年利率5％計算之利息。(3)願
    以現金或萬泰商業銀行可轉讓定期存單供擔保，請准宣告假
    執行。原審駁回上訴人之請求，上訴人聲明不服，並上訴及
    追加起訴聲明：(1)原判決廢棄。(2)被上訴人應給付上訴人
    111, 178元，及自94年10月18日起至清償日止，按週年利率
    5％計算之利息，(2)上訴人應給付上訴人716,177元，及自94
    年9 月13日起至清償日止，按週年利率5％計算之利息。
  (二)上訴理由補稱：
  1.被上訴人於94年10月17日將568,000元匯至上訴人於萬泰銀
    行板橋分行之帳戶係為清償被上訴人積欠之委管金，依民法
    第321條、第323條之規定，上開款項應先抵充各已屆清償期
    租金之利息至94年10月17日，再就賸餘部分抵充租金。
  2.訴外人楊順寬雖於91年1月10日記載每月租金6萬元等情，但
    訴外人周成乾並無任何權限代表上訴人公司決定停車場委管
    金之數額，亦從未向上訴人公司之法定代理人報告以取得同
    意，再加以周成乾實為被上訴人幕後之老闆，與上訴人公司
    之利益乃屬相互衝突，周成乾之指示實不足作為兩造有減低
    租金之合意。
  3.況依經驗法則而論，兩造於簽訂停車場委託管理契約時，已
    約定每月5日被上訴人應給付上訴人10萬元，而停車場是否
    有部分租借予訴外人廖建銘，被上訴人於簽約時亦已知悉，
    換言之，兩造簽訂本停車場委管契約時，系爭停車場已有部
    分出租予第三人使用，被上訴人自無由再因此而減少租金，
    被上訴人應舉證責任證明兩造確有減少租金之合意。再者，
    若依被上訴人所言，自第一個月收取管理費時，兩造已有減
    低委管金之合意，則兩造所應採取之方式應為變更契約約定
    之管理費，被上訴人空言兩造有合意減低租金，實無所據。
  4.截至目前，被上訴人積欠之委管金乃為111,178元（不含利
    息），況被上訴人係於94年10月17日方匯入568,000元以清
    償部分積欠之委管金，距上訴人合法終止委管契約之日已近
    2年。實際上，被上訴人於上訴人終止委管契約時，積欠之
    金額高達594,206元，原審判決認為上訴人違約金之請求過
    高應予酌減之理由即非適當。
  5.開辦費用係由委管費中扣除，其開辦所採買之物屬上訴人所
    有應屬無疑，然該物品實際上由被上訴人所持有，被上訴人
    將之置於何處並非上訴人所能知悉，而另案刑案證人余志鋒
    、陳昇陽及楊順寬證稱其在收回停車場搬運崗亭時，僅有一
    張桌子及文書櫃，則上訴人收回停車場時，確實並未發現附
    表2所示物品，原審判決遽而論斷上訴人於收回停車場應已
    收回相關設備，實有違誤。
二、被上訴人甲○○則以下詞置辯：
  (一)被上訴人於90年10月1日承租上訴人所有之系爭停車場，租
    期自90年9月5日（實際起租日期為10月1日）起至91年9月4
    日計12個月，嗣後即未再續訂租約，一直繼續承租，並按月
    繳納租金至92年12月，每月租金雖訂為10萬元，實際上每月
    8萬元，因系爭停車場之前承租人即訴外人劉登真，於承租
    期間，按月向該公司所有同一地點之釣蝦場承租人即訴外人
    廖建銘收取停車租金2萬元，被上訴人承租後，訴外人廖建
    銘拒絕給付，幾經協調，每月租金方改為8萬元。又上訴人
    於籌設本停車場時委託訴外人周成乾墊付設備費用（即收費
    亭等費用）485,796元，並未給付，故兩造協議由租金內扣
    除2萬元償還訴外人周成乾，故每月租金為6萬元，除90 年
    10月至91年1月之租金係以支票給付外，其餘租金截至92 年
    1 2月止均按月匯入上訴人公司萬泰銀行板橋分行帳號00000
    0000000號帳戶，並未短欠。
  (二)依系爭契約第4條規定，被上訴人經營管理前述停車場，須
    按月付費予上訴人，並依系爭契約第3條第1、2款規定，免
    費為上訴人厚生公司員工及訪客管理停車，暨維護該停車場
    環境，足徵系爭契約應係民法委任暨租賃契約之混合契約，
    準此，兩造間之法律關係，應依其性質，分別類推適用民法
    委任及租賃之相關規定，而非僅單純適用委任之規定。
  (三)上訴人法定代理人乙○○於刑事案件（板橋地方法院93年度
    自字第27號）審理程序中自承：上訴人應從被上訴人每月應
    給付之10萬元中扣抵2萬元開辦費用，其間上訴人法定代理
    人對於該等明細之物品及費用並無爭執，亦未要求被上訴人
    應交付該等物品，是以兩造間僅就開辦費用是否得以抵扣每
    月租金2萬元協議之，並無涉及其他事項，開辦費已於92年9
    月份扣抵完畢（自90年10月至92年9月，共計24個月，48萬
    元），且有該停車場開辦費用明細表存卷堪查，是上訴人請
    求上開期間內短缺之2萬元租金即無理由。另相關物品亦遭
    上訴人於拆除系爭停車場時毀損，無從交付，且非可歸責於
    被上訴人，現上訴人臨訟主張被上訴人未予交付開辦費用相
    關物品，應予賠償云云，顯無理由，應予駁回。
  (四)倘如上訴人主張兩造間係屬委任關係，則其契約期間係自90
    年9月5日起至91年9月4日止，其後兩造即未再訂立契約，其
    契約即應於前開期間屆滿時止，若上訴人主張其後仍有委任
    關係存在，上訴人應負舉證之責。
  (五)被上訴人均依雙方之約定給付租金，並無短付情事，上訴人
    主張被上訴人尚有積欠租金等情與事實不符，縱鈞院認被上
    訴人確有積欠租金之情事，惟依卷證資料，被上訴人僅積欠
    二個月餘之租金，總金額僅54,204元，上訴人已受有百分之
    九十以上租金之履行利益，兩造原約定之50萬元違約金數額
    顯屬過高。
  (六)並聲明：上訴駁回。
三、兩造不爭之事實：
　(一)上訴人與被上訴人間曾於89年12月13日日簽訂「停車場委託
    經營管理契約書」，雙方約定將厚生公司所有座落台北縣板
    橋市○○路○段277、279號之香丘停車場委由被上訴人經營
    管理，經營管理期限自90年1月5日起至90年7月4日止，被上
    訴人按月應給付10萬元予上訴人。
　(二)上訴人與被上訴人再於90年8月22日簽訂「停車場委託經營
    管理契約書」，雙方約定將上開停車場委由被上訴人經營管
    理，經營管理期限自90年9月5日起至91年9月4日止，被上訴
    人按月應給付10萬元予上訴人。
  (三)被上訴人實際經營管理上開停車場之期間係至92年12月底止
    。
  (四)被上訴人於收受94年度促字第31078號支付命令後，於94年
    10月17日匯款568,000元予上訴人。
　(五)本件合約履行之開辦費為485,796元，兩造均同意自被上訴
    人應給付上訴人之租金中按月扣抵2萬元。
  (六)系爭契約為委任與租賃之混合契約。
四、兩造之爭點如下：
　(一)兩造是否因被上訴人無法向訴外人廖建銘收取租金2萬元，
  　而同意被上訴人按月應給付予上訴人之金額改為8萬元？
　(二)被上訴人自91年9月5日系爭契約期滿時起繼續管理上開停車
    場，並按月繳付費用予上訴人至92年12月止，是否有民法第
    451條之適用？
  (三)上訴人有無合法終止系爭契約？
  (四)被上訴人是否應賠償上訴人216,177元之損害？
  (五)本件違約金是否過高，而應予酌減？
五、本院得心證之理由：
　(一)兩造是否因被上訴人無法向訴外人廖建銘收取租金2萬元，
  　而同意被上訴人按月應給付予上訴人之金額改為8萬元？
  　經查，上訴人之總務人員楊寬順曾於91年1月10日簽收被告
    給付予原告公司之支票上記載：「收90年10月1日起至91 年
    1月31日止，計4個月，每月租金6萬元，扣除已收部分，即9
    0年11月19日收32,000元，90年12月26日收48,500元，共80,
    6 00元後，尚有租金159,400元」等字樣，即被告於當日開
    立給原告收執之支票所示之面額，此有該支票影本乙紙在卷
    可資為憑（見原審卷第17頁），此外，證人楊寬順於被上訴
    人自訴上訴人之法定代理人乙○○毀損等刑事案件審理時則
    到庭結證稱：「（本件系爭停車場，自訴人租金係給付到何
    時？）自訴人都有給付，每月6萬元。」、「（依約定自訴
    人每月應給付厚生公司多少委管金？）依合約約定是10萬元
    。」、「（依約是否應補繳？）是應該要補繳。」、「（自
    訴人事後是否有補繳？）沒有。因為周成乾表示他會直接跟
    老闆談。」、「（自訴人有無與你們公司約定抵繳契約所訂
    之付費金額？）沒有跟我們提過這個問題，但是周有跟我們
    提到過，因為我向周成乾催收補繳費用，我有去跟周成乾報
    告，周表示之前其他業者兩萬元的租金差額沒有辦法收到，
    必須要我們公司自己去吸收，還有每月兩萬元的開辦費用，
    也要我們去吸收，開辦費用周成乾提供給我們的數據資料是
    48 萬多元。」、「（是否一開始就是繳交6萬元？）是。」
    等語（見本院卷第66頁、第71頁、第74頁、第75頁），而被
    上訴人應給付上訴人之租金確應按月扣抵2萬元，俾以抵償
    系爭停車場之開辦費用485,796元之事實，為兩造所不爭，
    足見兩造確有同意開辦費用由上訴人支付之情事，再者，系
    爭停車場出租予被上訴人時，確有部分停車場已分租予訴外
    人廖建銘之事實，亦為上訴人所不爭，參以上訴人自90年10
    月起迄92年12月止均僅向被上訴人按月收取6萬元之委管金
    之事實，倘上訴人並未因訴外人廖建銘拒絕給付租金予被上
    訴人之事而同意再扣抵2萬元，亦即被上訴人自90年10月起
    按月均短付2萬元之管理費，則系爭契約於91年9月4日即已
    期滿，何以上訴人竟未於契約期滿時即將系爭停車場收回管
    理，反而同意被上訴人繼續管理使用系爭停車場至92年12
    月止，並自91年10月起仍按月僅支付6萬元之管理費？是以
    被上訴人辯稱每月租金雖訂為10萬元，惟部分停車場由訴外
    人廖建銘承租占用，先前承租系爭停車場之訴外人劉登真原
    均按月向廖建銘收取停車租金2萬元，被上訴人承租後，訴
    外人廖建銘拒絕給付，兩造乃協議將管理費改為8萬元，應
    堪採信，從而上訴人主張被上訴人自90年10月至92年12月止
    ，每月短付20,000元之管理費云云，即非可採。
　(二)被上訴人自91年9月5日系爭契約期滿時起繼續管理上開停車
    場，並按月繳付費用予上訴人至92年12月止，是否有民法第
    451條之適用？
  1.經查，系爭契約開宗明義之記載「茲厚生化學工業股份有限
    公司將其所有之停車場委由甲○○經營管理，雙方合意訂立
    本契約」所示，確實寓有委託經營管理之意思，而系爭契約
    第3條有關經營管理方式約定：「一、甲方（即上訴人）員
    工及訪客均免費停車。二、停車場四週環境每日須維持整潔
    乾淨。三、乙方（即被上訴人）管理人員需穿著統一制服、
    戴帽、口哨及指揮警示棒以示整體性。」觀之，顯然上訴人
    對於被上訴人如何經營該停車場有所指示與監督，而具委任
    合約之性質，惟第4條就有關經營付費方式則約定：「乙方
    每月無論收費總額多寡，均須五日前給付甲方壹拾萬元（含
    稅）。」之條文觀之，則顯示上訴人將上開停車場交由被上
    訴人為使用收益，由被上訴人按月支付租金之性質，亦即上
    開契約實亦含有租賃契約之性質，是以系爭契約應屬委任與
    租賃兼具之混合契約性質，此亦為兩造所不爭（見本院卷第
    212頁反面）。
  2.按租賃期限屆滿後，承租人仍為租賃物之使用收益，而出租
    人不即表示反對之意思者，視為以不定期限繼續契約，民法
    第451條定有明文。系爭契約既具有租賃契約之性質，則91
    年9月4日契約期限屆滿後，被上訴人仍續為停車場之使用收
    益，並按月匯款6萬元至上訴人指定之帳戶，上訴人均未即
    為反對之意思表示，依民法第451條規定，雙方即已視為以
    不定期限繼續契約。
  (三)上訴人有無合法終止系爭契約？
  1.查被上訴人依約原應於每月5日前給付原告10萬元，其後因
    訴外人廖建銘拒絕給付租金予被上訴人之事，兩造遂協議將
    管理費降為8萬元，此外，另應按月扣抵2萬元用以支付開辦
    費485,796元等情，已如前述，則自90年10月起按月扣抵2萬
    元，迄92年9月止已扣抵48萬元，92年10月扣抵餘額5,796元
    後，被上訴人於該月尚應給付上訴人74,204元，惟被上訴人
    僅給付6萬元，尚短差14,204元，又92年11、12月被上訴人
    應按月給付8萬元，惟被上訴人亦均只給付6萬元，尚短差各
    2萬元，合計為54,204元（14,204元＋2萬元+2萬元），是以
    被上訴人確有短付管理費予上訴人，而違反系爭契約之情事
    。
  2.被上訴人雖辯稱上訴人始終均未為終止契約之意思表示等情
    ，惟查，上訴人曾於92年12月17日以板橋海山郵局第509號
    存證信函通知被上訴人於文到7日內補足每月差額之管理費
    ，並主張委託期限已屆期，故請被上訴人於文到7日內拆除
    崗亭，逾期視為廢棄物等情（見原審卷第214頁），被上訴
    人亦不爭執確有收受上開存證信函（見原審卷第140頁），
    則上訴人既於上開存證信函主張被上訴人短欠管理費差額，
    復要求被上訴人拆除管理停車場之崗亭，其意即在於終止契
    約，依系爭契約第5條之規定：「乙方（即被上訴人）若違
    反本約之任何規定，甲方得隨時終止合約，請求損害賠償。
    」（見原審卷第8頁），被上訴人既有違反系爭契約之情事
    ，上訴人自得援引系爭契約第5條約定主張終止合約，是系
    爭契約已於92年12月間經上訴人合法終止，應堪認定。
  (四)被上訴人是否應賠償上訴人216,177元之損害？
  1.上訴人主張如附表2所示物品係被上訴人以開辦費用所購買
    ，系爭契約既已終止，爰依民法第535條、第541條第1項、
    第767條、第214條規定請求被上訴人賠償如附表2所示物品
    之金額21 6,177元乙節，按所有人對於無權占有或侵奪其所
    有物者，得請求返還之。對於妨害其所有權者，得請求除去
    之。有妨害其所有權之虞者，得請求防止之，民法第767條
    定有明文。經查，上訴人主張如附表2所示物品係被上訴人
    以開辦費用所購買乙節，業據其提出系爭停車場開辦費用明
    細一份在卷足憑（見原審卷第197頁），嗣兩造協議開辦費
    用由上訴人負擔，被上訴人乃自給付予上訴人之管理費中按
    月扣抵2萬元，業如前述，是以如附表2所示物品固得認係上
    訴人所有，惟依民法第第767條之規定行使所有物返還請求
    權應僅得請求返還所有物之本身，而不得請求以金錢補償其
    所受損害，是上訴人據此請求被上訴人賠償216,177元，即
    非有據。
  2.次按，受任人處理委任事務，應依委任人之指示，並與處理
    自己事務為同一之注意，其受有報酬者，應以善良管理人之
    注意為之。受任人因處理委任事務，所收取之金錢、物品及
    孳息，應交付於委任人，民法第535條、第541條第1項定有
    明文。又民法第213條第1項所定損害賠償之方法，以回復原
    狀為原則，金錢賠償為例外。故損害發生，如有回復原狀之
    可能，受害人請求加害人賠償，應先請求為原狀之回復，倘
    非法律另有規定或契約另有訂定，不得逕行請求金錢賠償，
    亦不得暨請求回復原狀，而又以金錢賠償為補充之請求。又
    民法第214條之催告，以定相當期限為必要，且被上訴人起
    訴，逕行請求金錢賠償，顯無催告回復原狀之意，除非訴狀
    上就此另有表明，否則，即難以訴狀繕本之送達，認為被上
    訴人已踐行民法第214條規定之程序（最高法院80年度台上
    字第790號、79年度台上字第1826號判例要旨參照）。依系
    爭契約第3條之約定，上訴人僅就經營管理方式指示「一、
    甲方（即上訴人）員工及訪客均免費停車。二、停車場四週
    環境每日須維持整潔乾淨。三、乙方（即被上訴人）管理人
    員需穿著統一制服、戴帽、口哨及指揮警示棒以示整體性。
    」，此外，被上訴人僅須依系爭契約第4條之約定按月支付
    10 萬元，至於被上訴人經營管理系爭停車場所需相關物品
    ，兩造並未約定由被上訴人為上訴人採購辦理，此部分自係
    由被上訴人自行採購，惟此部分之費用倘係經營管理系爭停
    車場所必要，則被上訴人依民法第546條第1項規定自得向委
    任人即上訴人請求償還，是以被上訴人基於經營管理停車場
    之必要而購買如附表2所示物品，並非受上訴人之委任向第
    三人所收取之物品，自不得依上述規定請求返還。況民法第
    214條之催告，以定相當期限為必要，上訴人於原審起訴逕
    行請求金錢賠償，顯無催告回復原狀之意，依上開說明，自
    不符合民法第214條之規定，上訴人據以請求被上訴人以金
    錢賠償其所受損害，於法即有未合。
  (五)本件違約金是否過高，而應予酌減？
  1.按當事人約定契約不履行之違約金過高者，法院固得依民法
    第252條以職權減至相當之數額，惟是否相當仍須依一般客
    觀事實、社會經濟狀況及當事人所受損害情形，以為酌定標
    準，而債務已為一部履行者，亦得比照債權人所受利益減少
    其數額（最高法院49年台上字第807號判例要旨參照），又
    約定之違約金苟有過高情事，法院即得依此規定核減至相當
    之數額，並無應待至債權人請求給付後始得核減之限制。此
    項核減，法院得以職權為之，亦得由債務人訴請法院核減（
    最高法院79年台上字第1612號判例要旨照）。
  2.經查，被上訴人確於92年10月短付上訴人14,204元，92年11
    、12月各短付2萬元，合計為54,204元等情，業如前述，系
    爭契約第5條約定：「乙方（即被上訴人）若違反本約之任
    何規定，甲方得隨時終止合約，請求損害賠償。並請求50萬
    元之違約金」（見原審卷第8頁），被上訴人既有違反系爭
    契約之情事，上訴人主張依系爭契約第5條之約定請求被上
    訴人給付違約金，即屬有據。惟經審酌被上訴人自90年10月
    起至92年12月止均已按月給付6萬元，而僅欠繳54,204元之
    差額，如依上開約定課被告以給付違約金50萬元之數額，實
    屬過鉅，因認上訴人所得向被上訴人請求之違約金數額以10
    萬元為當，逾此數額之違約金請求，顯屬過高，不應准許。
  (六)綜上，被上訴人尚積欠上訴人54,204元及其中14,204元自92
    年10月5日日起，其中2萬元自92年11月5日起，另2萬元自92
    年12月5日起至清償日止，均按年息5%計算之利息，惟查，
    被上訴人已於94年10月17日匯款568,000元予上訴人以資清
    償，此有電匯申請書一紙附卷可按（見原審卷第18頁），則
    92 年10月5日應給付之14,204元計至94年10月17日止，其應
    付之利息為1,44 6元，92年11月5日應付之2萬元計至94年10
    月17日止，其應付之利息為1,951元，92年12月5日應付之2
    萬元計至94年10月17日止，其應付之利息為1,869元，加上
    違約金10萬元，合計被上訴人尚欠上訴人159, 470元（54,2
    04＋1,446＋1,9 51＋1,869＋100,000＝159,470），是上訴
    人請求被上訴人給付之金額於159,470元之範圍內為有理由
    ，惟被上訴人已於94年10月17日匯款568,000元予上訴人，
    顯已超過上訴人所得請求之數額，從而上訴人於原審訴請被
    上訴人應給付102,627元，及自附表1所示日期起算至清償日
    止，按週年利率5％計算之利息，暨被上訴人應給付上訴人
    716,177元，及自支付命令送達日翌日起至清償日止，按週
    年利率5％計算之利息，為無理由，應予駁回。原審判決駁
    回上訴人之請求，併駁回其假執行之聲請，經核並無違誤，
    上訴人就此部分上訴，指摘原判決不當，求予廢棄改判，為
    無理由，應駁回其上訴。至上訴人於本院擴張訴之聲明，請
    求被上訴人給付111, 178元，及自94年10月18日起至清償日
    止，按週年利率5％計算之利息，暨追加依民法第767條、第
    214條規定請求被上訴人賠償216,177元，及自94年9月13日
    起至清償日止，按週年利率5％計算之利息部分，亦無理由
    ，應併予駁回。
丙、反訴部分：
一、被上訴人甲○○部分：
　(一)被上訴人起訴主張：
  1.被上訴人承租系爭停車場，租期自90年9月5日至91年9月4日
    止計為12個月，而租期屆滿後，上訴人未即為反對之意思表
    示，並繼續收受租金，依民法451條之規定視為以不定期限
    繼續契約，上開契約尚繼續存在，詎上訴人在本契約存續中
    ，另行出租訴外人躍穎股份有限公司，並於91年11月26 日
    指派總務主管楊寬順僱用吊車將路障放置停車場右側，並予
    以斷電使停車場自動或出入設備停擺不能使用，次日又以路
    障封閉停車場出入口，阻礙停車場作業及車輛進出，抑有進
    者，又於91年12月17日寄發存證信函通知反訴上訴人限文到
    7日內拆除崗亭，並補足差額，被上訴人於同年月22日收到
    該函後，即於同年月26日函覆指責其顛倒是非，加以辯正，
    不料只有3天，即在同年月25日剷除崗亭，強制收回停車場
    ，乃於次日向派出所報備，上訴人強制收回其租賃關係繼續
    存在之系爭停車場。
  2.兩造間就系爭停車場之租賃關係存否不明確，致被上訴人在
    租賃物之使用、收益私法地位上有被侵害之危險，而此項危
    險得以對上訴人之確認判決除去，是即有確認利益存在。
  3.被上訴人先前給付上訴人568,000元作為短欠租金之支付，
    嗣查悉前開抵扣事由，即無需再行給付，則上訴人受領前開
    給付即無法律上原因，反訴上訴人爰依民法第179條規定訴
    請上訴人返還。
  4.被上訴人為此請求：(1)確認被上訴人與上訴人間就座落於台
    北縣板橋市○○路○段277、279號之香丘停車場租賃關係存
    在。(2)上訴人應將前項香丘停車場回復原狀，並交付被上訴
    人使用收益。(3)上訴人應給付被上訴人568,000元及自起訴
    狀繕本送達翌日起至清償日止，按年息5％計算之利息。(4)
    願供擔保，請准宣告假執行。原審判決被上訴人應給付上訴
    人40 8,530元及自95年7月5日起至清償日止，按年息百分之
    五計算之利息，並駁回其餘請求，兩造各自聲明不服。被上
    訴人並上訴聲明：(1)原判決不利於被上訴人部分均廢棄。(2)
    確認被上訴人與上訴人間就座落於台北縣板橋市○○路○段
    277、279號之香丘停車場租賃關係存在。(3)上訴人應將前項
    香丘停車場交付被上訴人使用收益。(4)上訴人應再給付被上
    訴人159,470元及自起訴狀繕本送達翌日起至清償日止，按
    年息5％計算之利息，答辯聲明：駁回對造之上訴。上訴人
    則上訴聲明：(1)原判決不利於上訴人部分廢棄。(2)上開廢棄
    部分，被上訴人於第一審之訴及假執行之聲請均駁回。答辯
    聲明：駁回對造之上訴。
  (二)上訴理由補稱：
  1.上訴人始終均未為終止契約之意思表示，則被上訴人請求確
    認系爭停車場之租賃關係存在及交付使用收益，自屬有據。
  2.上訴人提出會計記載主張兩造間並無減付租金之合意，惟該
    等記載僅係上訴人之私文書影本，其是否真正已非無疑，其
    記載之目的及真意均非他人得以客觀判斷，是上訴人執此主
    張兩造無減付租金之合意，應非可採。
二、上訴人厚生公司則以下詞置辯：
  (一)系爭契約係上訴人委任被上訴人經營管理停車場，被上訴人
    除需每月繳納經營管理費（權利金）100,000元，尚須依照
    該合約之方式，進行經營管理，即提供上訴人員工及訪客免
    費停車、每天維持停車場四周環境整潔乾淨、管理人員需穿
    著統一制服、戴帽、口哨及指揮交通，亦即上訴人委任被上
    訴人管理停車場，並允許被上訴人在履行經營管理契約之義
    務之情形下，得對外營業，收取停車費營利。雙方間之「停
    車場委託經營管理契約書」要屬委任契約無疑，被上訴人陳
    稱雙方間「停車場委託經營管理契約書」為租賃契約，顯屬
    無據，並不可採。
  (二)系爭契約經雙方同意已於92年12月終止，此可由被上訴人自
    92 年12月以後，未再支付反訴被上訴人任何經營管理費可
    得證，被上訴人提起反訴請求確認租賃關係存在云云，顯無
    理由，應予駁回。系爭契約係交由給被上訴人經營管理停車
    場，被上訴人既積欠經營管理費，上訴人自得依約依法終止
    契約。
  (三)被上訴人返還之568,000元，已全數抵充積欠上訴人之經營
    管理費，被上訴人提起反訴請求上訴人返還568,000元不當
    得利，顯屬無理。
三、本院得心證之理由：
　(一)系爭契約業經上訴人依約終止，已如前述，則被上訴人訴請
    確認兩造間就系爭停車場租賃關係存在及上訴人應將系爭停
    車場交付被上訴人使用收益，於法即非有據，應予駁回。
  (二)至被上訴人依不當得利之法律關係請求上訴人返還568,000
    元乙節，查被上訴人確有於94年10月17日匯款568,000元予
    上訴人，惟被上訴人尚欠上訴人159,470元等情，業如前述
    ，經相互扣抵後尚餘408,530元，上訴人受有上開利益並無
    法律上之原因，並致被上訴人因此受有損害，從而，被上訴
    人請求上訴人返還408,530元及自起訴狀繕本送達翌日即95
    年7 月5日起至清償日止，按年息5％計算之利息，為有理由
    ，其逾此部分之請求，則為無理由，應予駁回。
  (三)綜上，被上訴人依不當得利之法律關係請求上訴人給付408,
    530元及自起訴狀繕本送達翌日即95年7月5日起至清償日止
    ，按年息5％計算之利息，為有理由，其逾此部分之請求，
    則為無理由，應予駁回。原審判命上訴人應給付上開數額，
    並駁回被上訴人之其餘請求，經核並無違誤。兩造各就其敗
    訴部分上訴，指摘原判決不當，求予廢棄改判，均無理由，
    應駁回其上訴。
丁、據上論結，本件兩造之上訴及厚生化學工業股份有限公司擴
    張暨追加之訴，均為無理由，依民事訴訟法第436條之1第3
    項、第449條第1項、第78條，判決如主文。
中　　華　　民　　國　　96　　年　　6 　　月　　25　　日
                  民事第二庭    審判長法　官　鄭純惠
                                      法　官　黃雯惠
                   　　　　　　　　　 法　官　林欣蓉
以上正本係照原本作成如對本判決上訴，須於判決送達後20日內
向本院提出上訴狀，同時表明上訴理由；如已於本判決宣示後送
達前提起上訴者，應於判決送達後10日內補具上訴理由（均須按
他造當事人之人數附繕本）。
中　　華　　民　　國　　96　　年　　6 　　月　　25　　日
                       　             書記官　黃慧怡
